# 陈版主，请教一个问题关于：母公司向子公司无偿划转股权的会计、税务处理

提问人：pooh123456 时间：2019-11-19 06:30:18
陈版主，请教一个问题
关于：母公司向子公司无偿划转股权的会计、税务处理
情况：母公司（A）向子公司（B）无偿划转所其所持有的子公司（C）的部分股权（A 持有C100% 股权，假设转让比例分别为 5%、20%两种情况）。
根据《国家税务总局关于资产（股权）划转企业所得税征管问题的公告》（国家税务总局公告 2015 年第 40 号），“100% 直接控制的母子公司之间，母公司向子公司按账面净值划转其持有的股权或资产, 母公司没有获得任何股权或非股权支付。母公司按冲减实收资本（包括资本公积，下同）处理，子公司按接受投资处理”，会计处理应该如下：
（ 1 ）母公司：
借：资本公积 A 公司核算的账面净值 *划
转比例
贷：长期股权投资-C A 公司核算的账面净值 * 划转比例
（ 2 ）子公司（B）：
借：投资类科目-C A 公司核算的账面净值* 划转比例
贷：资本公积 A公司核算的账面净值* 划转比例
存在的疑问：
1 、假设转让5%且不派驻董事时（划入方 B对 C没有重大影响），划入方B 是否须根据《企业会计准则第 22 号——金融工具确认和计量》的要求，按公允价值初始计量所划入的 C 股权？如果是，那么公允价值与上述 “A 公司核算的账面净值 * 划转比例” 之间的差额如何处理？是否须按《企业会计准则第 39 号——公允价值计量》第十七条 “其他相关会计准则要求或者允许企业以公允价值对相关资产或负债进行初始计量，且其交易价格与公允价值不相等的，企业应当将相关利得或损失计入当期损益，但其他相关会计准则另有规定的除外” 的规定计入营业外收入？如果是，是否就不符合《财政部国家税务总局关于促进企业重组有关企业所得税处理问题的通知（财税〔 2014 〕 109 号）“且划出方企业和划入方企业均未在会计上确认损益” 的规定？该无偿划转是否可以视为 A 对 B 的捐赠，B 对划入的C 股权按公允价值计量，同时全部确认为资本公积？
划入方B的以下会计处理方法，那个是正确的？或另有其他正确处理方法？
（ 1 ）处理方法一：
借：投资类科目-C A 公司核算的账面净值* 划转比例
贷：资本公积 A公司核算的账面净值* 划转比例
（ 2 ）处理方法二：
借：投资类科目-C 公允价值
贷：资本公积 A公司核算的账面净值* 划转比例
营业外收入 差额
（ 3 ）处理方法三：
借：投资类科目-C 公允价值
贷：资本公积 公允价值
方法三中，B 确认的资本公积与划出方 A 确认的借方资本公积不一致，是否有问题？
2 、假设转让 20% 或转让 5% 但派驻了董事时（划入方 B 对 C 有重大影响），划入方 B 是否须根据《企业会计准则第 2 号——长期股权投资》第十条 “长期股权投资的初始投资成本小于投资时应享有被投资单位可辨认净资产公允价值份额的，其差额应当计入当期损益，同时调整长期股权投资的成本” 的要求，调整 C股权的投资成本，并确认当期损益（营业外收入）？如果是，是否就不符合《财政部国家税务总局关于促进企业重组有关企业所得税处理问题的通知（财税〔 2014 〕 109 号）“且划出方企业和划入方企业均未在会计上确认损益” 的规定？该无偿划转是否可以视为A 对 B 的捐赠，B 对划入的C股权按应享有 C 的可辨认净资产公允价值份额计量，同时全部确认为资本公积？
划入方B的以下会计处理方法，那个是正确的？或另有其他正确处理方法？
（ 1 ）处理方法一：
借：投资类科目-C A 公司核算的账面净值* 划转比例
贷：资本公积 A公司核算的账面净值* 划转比例
（ 2 ）处理方法二：
借：投资类科目-C 应享有 C 的可辨认净资产公允价
值份额
贷：资本公积 A公司核算的账面净值* 划转比例
营业外收入 差额
（ 3 ）处理方法三：
借：投资类科目-C 应享有 C 的可辨认净资产公允价
值份额
贷：资本公积 应享有C 的可辨认净资产公允价
值份额
方法三中，B 确认的资本公积与划出方 A 确认的借方资本公积不一致，是否有问题？

回答人：chenyiwei
首先，会计和税法是两个独立体系，会计处理不应以税法规定为依据，而应以适用的会计准则为依据。
母公司将 C 的 5% 股权划转给子公司 B，应按划出股权的原账面价值，借记 “长期股权投资——B”，贷记 “长期股权投资——C”；B 应按金融工具准则规定按划转日的公允价值入账并确认为 FVTPL 或者 FVOCI 金融资产，并贷记 “资本公积——资本溢价”。
母公司将 C 的 5% 股权划转给子公司 B，应按划出股权的原账面价值，借记 “长期股权投资——B”，贷记 “长期股权投资——C”；B 应按划入的长期股权投资在 A 的原账面价值（含累计损益调整、其他权益变动等）入账，借记 “长期股权投资——C”，贷记“资本公积——资本溢价”。